【裁判字號】    98,台上,997
【裁判日期】    980226
【裁判案由】    違反藥事法等罪
【裁判全文】
最高法院刑事判決              九十八年度台上字第九九七號
上  訴  人  甲○○
選任辯護人  黃勝和律師
上列上訴人因違反藥事法等罪案件，不服台灣高等法院中華民國
九十七年十二月十日第二審判決（九十七年度上訴字第四六二二
號，起訴案號：台灣板橋地方法院檢察署九十七年度偵字第九五
七一號），提起上訴，本院判決如下：
    主  文
上訴駁回。
    理  由
按刑事訴訟法第三百七十七條規定，上訴於第三審法院，非以判
決違背法令為理由，不得為之。是提起第三審上訴，應以原判決
違背法令為理由，係屬法定要件。如果上訴理由書狀並未依據卷
內訴訟資料，具體指摘原判決不適用何種法則或如何適用不當，
或所指摘原判決違法情事，顯與法律規定得為第三審上訴理由之
違法情形，不相適合時，均應認其上訴為違背法律上之程式，予
以駁回。本件原判決依憑上訴人甲○○及證人江志隆於警詢及偵
查中所為相符之供述、上訴人之行動電話通聯紀錄、江志隆之尿
液檢驗報告、經鑑驗明確之扣案江志隆所持甲基安非他命一包（
淨重０點０四一公克）及上訴人所持甲基安非他命三包（合計淨
重二點九四五公克）、電子秤一台、分裝袋六個等項證據，認定
上訴人有三次以其進價相同之價格轉讓甲基安非他命各一小包予
江志隆施用之犯行，並說明：(一)尚無證據足資認定上訴人有賺取
轉讓毒品價差之營利意圖與行為，即不能論以販賣毒品罪，而僅
應成立轉讓毒品罪，檢察官所引起訴法條應予變更。(二)甲基安非
他命係毒品危害防制條例第二條第二項第二款所定之第二級毒品
，亦為藥事法第二十二條第一款所稱之禁藥，倘行為人明知為甲
基安非他命，而將微量（即未達行政院依上開條例第八條第八項
規定所公告之一定數量）之甲基安非他命轉讓他人，毒品危害防
制條例第八條第二項及藥事法第八十三條第一項均定有處罰明文
，前者法定刑為「六月以上五年以下有期徒刑，得併科新台幣七
十萬元以下罰金」，且係前法；後者法定刑為「七年以下有期徒
刑，得併科新台幣五百萬元以下罰金」，並屬後法，此即同一犯
罪行為而同時有二種法律可資處罰之法條競合情形，應依「重法
優於輕法」、「後法優於前法」法理，擇一處斷，適用較重之後
法論以藥事法第八十三條第一項之轉讓禁藥罪。因予撤銷第一審
判決，改判論處上訴人藥事法第八十三條第一項轉讓禁藥共三罪
刑。從形式上觀察，原判決並無違背法令之情形。上訴意旨指摘
原判決未調查其他必要證據，逕以上訴人之自白認定其有轉讓甲
基安非他命予江志隆，有調查未盡之違法；又論處上訴人轉讓禁
藥罪，亦有未受請求之事項予以判決之違法云云，顯與原判決上
開論敘不符，殊非依據卷內資料執為指摘之適法第三審上訴理由
。本件上訴違背法律上之程式，應予駁回。
據上論結，應依刑事訴訟法第三百九十五條前段，判決如主文。
中    華    民    國  九十八  年    二    月  二十六  日
                      最高法院刑事第十一庭
                          審判長法官  花  滿  堂
                                法官  黃  正  興
                                法官  陳  東  誥
                                法官  林  錦  芳
                                法官  洪  昌  宏
      本件正本證明與原本無異
                                      書  記  官
中    華    民    國  九十八  年    三    月    二    日
                                                     M


司法院資訊處製作；財團法人民間司法改革基金會備份。
